【裁判字號】    92,上訴,280
【裁判日期】    920422
【裁判案由】    毒品危害防制條例
【裁判全文】
臺灣高等法院臺南分院刑事判決             九十二年度上訴字第二八號   Ｃ
      上  訴  人  臺灣臺南地方法院檢察署檢察官
      被      告  甲  ○  ○
      指定辯護人  本院公設辯護人  丙  ○  ○
右上訴人因被告違反毒品危害防制條例案件，不服臺灣臺南地方法院九十一年度訴字
第一０五八號中華民國九十二年一月二十七日第一審判決（起訴案號：臺灣臺南地方
法院檢察署九十一年度偵字第六五九二號），提起上訴，本院判決如左：
      主      文
上訴駁回。
      理      由
一、公訴意旨略以：甲○○基於概括犯意，自民國（下同）九十一年六月十八日起，
    至九十一年六月二十一日止，連續在台南市○○街○段朝興宮前，販賣第一級毒
    品海洛因供乙○○施用。共販賣三次。每一次由乙○○向其購買一小包，每包新
    台幣一千元，並於購買前，先由乙○○撥打甲○○所有之0000000000
    號行動電話，再約定時間、地點交易。嗣於九十一年六月二十四日十三時十分，
    在台南市○○路○段二五四號前，為警查獲。並扣得海洛因一小包（含袋重０．
    四公克）及0000000000號行動電話一支。因認被告甲○○涉犯毒品危
    害防制條例第四條第一項之販賣第一級毒品罪嫌。
二、按犯罪事實應依證據認定之，無證據不得推定其犯罪事實；又不能證明被告犯罪
    者，應諭知無罪之判決；刑事訴訟法第一百五十四條、第三百零一條第一項分別
    定有明文。所謂犯罪事實之證據，係指足以認定被告確有犯罪行為之積極證據而
    言，該項證據且須適合被告犯罪事實之認定，始得採為斷罪資料，有最高法院二
    十九年上字第三一０五號、五十三年臺上字第二七五０判例足資參照。又認定不
    利於被告之事實，須依積極證據，苟積極證據不足為不利於被告事實之認定時，
    即應為有利於被告之認定，更不必有何有利之證據。再事實之認定，應憑證據，
    如未能發現相當證據，或證據不足以證明，自不能以推測或擬制之方法，為裁判
    基礎，最高法院三十年上字第八一六號、四十年台上字第八六號判例亦可參照。
三、本件公訴人認被告甲○○涉犯前揭罪嫌，無非係以右揭犯罪事實業據證人乙○○
    證述甚詳為其所憑論據。被告甲○○堅詞否認有何販賣第一級毒品海洛因予乙○
    ○之犯行，辯稱：查獲之毒品一包係我與乙○○各出五百元一同去向「啟宏」購
    買回來，一起至海佃路一段二五四號之樺谷飯店租三０二號房間內共同施用毒品
    ，我施用後在飯店外為警攔下查獲，我才告訴警方入飯店內查獲乙○○，可能因
    此乙○○懷恨在心，指稱我賣毒品給他，我與證人乙○○無毒品交易之行為等語
    。經查：
  (1)按犯施用第一級毒品罪，供出毒品來源，因而破獲者，得減輕其刑，毒品危害防
    制條例第十七條，定有明文。因此關於販賣毒品案件，施用者所為曾向被告購買
    毒品之陳述，因屬有利於己之供詞，自須無瑕疵可指，且經調查又有其他證據足
    以證明與事實相符者，始得採為論罪科刑之論據。本件公訴人認為被告甲○○涉
    有右揭非法販賣第一級毒品海洛因罪嫌，無非係以證人乙○○於警訊及偵查中之
    供述為主要論據，惟證人乙○○固於警訊中指證：「我所吸食之海洛因毒品是向
    朋友甲○○購買的，我每次均向甲○○購買一千元，共向甲○○購買三次，每次
    購買一千元，該三次分別為第一次是九十一年六月十八日下午十四時許，在台南
    市○○區○○街廟口，第二次是九十一年六月十九日十四時許，在本原街廟口，
    第三次是九十一年六月二十一日下午十四時許，地點也是本原街廟口，我均打甲
    ○○的行動電話0000000000號向他約地點（本原街廟口）見面，我先
    拿錢一千元給甲○○，之後我留在原地等，由甲○○騎機車去購買毒品海洛因回
    來交予我」等語（詳九十一年六月二十四日警訊筆錄）；又於偵訊中證稱：「向
    甲○○買過二、三次毒品，每次一千元」等語（詳同上日偵訊筆錄），惟其於偵
    訊中亦證稱：「是我拜託甲○○去買毒品的」等語（詳同上偵訊筆錄），是證人
    於偵查中所稱「拜託甲○○去買毒品」是否即係警訊中所稱向被告購買毒品，實
    有可疑，已見其於警訊及偵查中之供述，有齟齬未合之處。況證人乙○○迭於原
    審及本院審理時翻異前詞，堅詞否認有向被告購買毒品海洛因，其於九十一年十
    月二十一日原審審理時證稱：「認識甲○○，我們是朋友關係，我們認識約半年
    多。我有吸食海洛因，我施用八、九個月，我有和甲○○去買海洛因，所以我知
    道甲○○有施用毒品。以前我都找一位朋友叫「啟宏」的人購買毒品，後來找不
    到「啟宏」，甲○○跟我說他有朋友可以買到海洛因，所以我就和甲○○一起購
    買毒品。製作筆錄當時，警方有一邊製作，一邊唸給我聽，但筆錄製作後，我沒
    有詳細閱朗。實際上是我和甲○○二人各出資五百元，向朋友購買三次毒品，再
    由甲○○去購買毒品，我在警局也是這樣說的。我打行動電話給甲○○，約在台
    南市○○街廟口見面之後，交錢給甲○○，甲○○才騎機車買毒品給我，在警訊
    所言這部分均實在。我是用公共電話與甲○○聯絡，我本身沒有行動電話」等語
    （詳原審九十一年十月二十一日訊問筆錄）；「我打電話給被告，我邀他一起出
    資購買毒品，我打電話到被告家，三次我們都各出資五百元，毒品是被告跟他朋
    友買的，被告都是騎機車去購毒品，我在本原街廟口等被告，被告買毒品回來跟
    我說他是向一位叫「啟宏」的人買的，我也認識一位叫「啟宏」的人，但不知道
    是否同一人，我以前也向「啟宏」買過毒品。後來我連絡不到「啟宏」這個人，
    才找被告買毒品。我三次購買毒品，我都是在外面打公共電話與被告聯絡，我家
    電話是00000000號。（問：提示通聯紀錄，是否你與被告聯絡的？）這
    兩通應該是和被告聯絡購毒的。（問：為何在警局稱向被告購毒？）我當時毒癮
    發作，又因警察有恫嚇我，我怕被刑求，當時警員有拍我一下，我害怕才會那樣
    說的」等語（詳原審九十二年一月十三日審判筆錄），又於本院調查中證稱：「
    (問：你在警訊說警察在樺谷飯店租三０二號室搜到海洛因及注射針筒是被告所
    有，有何意見？）當時我在飯店正好要注射海洛因，毒癮發作，精神不太好，才
    那樣說的，其實海洛因是我們各出五百元買的，針筒一支是在被告身上搜到，一
    支是我正要注射被搜到。（問：三０二室何人租的？）我們合租的，沒有登記。
    （問：為何說被告賣你毒品？）當時我毒癮發作神智不清，刑警又要打我。（問
    ：為何偵訊中也如此說？）那是與警訊同一天，檢察官問我，我當時也有相同心
    理，我要趕快到牢房休息。（問：為何你不說別人賣你毒品而要說被告？）當時
    我毒癮發作，我以為是被告帶警察來抓我的，我懷恨才說他賣我的。」（見本院
    九十二年四月二日訊問筆錄），均與其前揭於警偵訊中及原審部分所供亦見不符
    ，故證人乙○○前揭於警、偵訊中不利於被告之指證是否與事實相符，更有疑義
    。
  (2)又證人乙○○於警訊中指稱：於九十一年六月十八日、十九日及二十一日撥打被
    告所有0000000000號行動電話，向被告購買毒品海洛因，共計三次乙
    情。而被告亦供承上開號碼之行動電話確為伊所使用，經原審法院向和信電訊股
    份有限公司調取上開行動電話九十一年六月一日至六月三十日止之雙向通聯紀錄
    ，其中於九十一年六月二十一日，有乙○○所有之00000000號電話撥打
    二通電話給該行動電話之紀錄，此有和信電訊股份有限公司復函及通聯紀錄乙份
    在卷可稽，惟乙○○於原審法院訊問時先係稱「都是在外面打公共電話與被告聯
    絡」，經同院提示上開通聯紀錄後，才又改口稱「這兩通應該是和被告聯絡購毒
    的」，是其證述前後不一，實難採信。而乙○○於警訊中係供稱向被告購買毒品
    ，然渠等為警查獲之日，所扣案之毒品海洛因一包係被告及乙○○合資一同前往
    購買後，帶至樺谷飯店，供被告及乙○○一起施用，此為被告及乙○○於本院訊
    問時一致之供述，況本案除在三０二室查獲乙○○正擬施打之海洛因一包外，並
    無查獲其他毒品或足供販賣海洛因之秤、分裝袋等工具，故本案實難僅憑證人乙
    ○○前開於警偵訊中不利於被告之指訴，遽入被告於罪，已甚明灼。
  (3)且查，案重初供，再酌諸被告於警初訊已供稱：「（問：你今日因何事至本分局
    製作筆錄？）我因騎成一部贓車被警方當場查獲，警方並從我褲子左口袋處查獲
    一支注射毒品使用過之針筒。（問：你於何時何地被警方查獲？）我是於九十一
    年六月二十四日十三時十分在海佃路一段二五四號前（樺谷飯店）。（問：你於
    何時何地竊取右述贓車？有無共犯？）我是今日（二十四）六時三十分許在台南
    市北安橋下竊取，我與乙○○共同竊取。（問：你與乙○○竊取右述贓車作何用
    途？）作為代步交通工具。（問：警方於九十一年六月二十四日十三時十分在海
    佃路一段二五四號前查獲你，你帶同警方至何處查獲乙○○？）是在台南市○○
    路○段二五四號樺谷飯店租三０二室。（問：警方在你帶同於右述地點查獲乙○
    ○，現場查獲何物？）現場查獲海洛因一包及注射針筒一支。（問：你最後一次
    於何時何地注射毒品？有無與他人共同注射？）最後一次係今日（二十四）十三
    時左右在台南市樺谷飯店租三０二室注射毒品。我與乙○○一起注射」等語（詳
    九十一年六月二十四日警訊筆錄）及乙○○於警訊中供述，並有扣得海洛因一小
    包及注射針筒二支在卷足佐，已堪認被告確實係在上開飯店房間內施打毒品後，
    在飯店外為警當場查獲，再根據被告供述於飯店房間內查獲乙○○無訛，因之，
    證人乙○○證稱：「因警方先查獲甲○○，後來甲○○帶警到樺谷飯店抓獲我，
    我懷恨甲○○報警查獲我，才這樣說的（指誣指被告賣海洛因予伊）」等語，顯
    符合查獲之情節，並非全然無據。況衡諸情理，被告遭查獲當日上午既與乙○○
    一起竊車以為代步工具，已見其等關係親近密切，其竊取機車後共用一同前往購
    毒吸用，應無悖理之處，且查獲海洛因僅一小包，重量微少，又無查扣得足供販
    賣海洛因之秤、分裝袋等工具，參以渠等同日上午既然一起竊車之親近密切關係
    ，依經驗法則判斷，一同購買分享微量之海洛因，避免彼此轉賣吸用以傷和氣，
    應有合情理之處，堪信其實。
四、綜上各情，相互參酌，實難僅憑證人乙○○於警、偵訊中尚有瑕疵之供詞暨前後
    不一之指訴遽入被告於罪，且本案僅扣得被告供自己施用之毒品海洛因一小包及
    注射針筒二支，並未查得數量較多之毒品或其他常見販賣毒品者所用之分裝袋、
    電子秤、分裝勺等分裝工具，無法證明被告確有販賣毒品或幫助吸用毒品等行為
    ，此外，復查無其他積極證據足以證明被告確有公訴人前揭指訴販賣第一級毒品
    海洛因之犯行，被告犯行應屬不能證明，揆諸前揭說明，原審因而為無罪之判決
    ，本院經核原判決認事用法，均無違誤。檢察官上訴意旨指原判決不當，為無理
    由，應予駁回。
據上論斷，應依刑事訴訟法第三百六十八條，判決如主文。
本案經檢察官劉得鉦到庭執行職務。
中    華    民    國      九十二      年      四      月      二十二    日
                                  臺灣高等法院臺南分院刑事第五庭
                                      審判長法官  鄭文    肅
                                            法官  黃    三    哲
                                            法官  王    浦    傑
右正本證明與原本無異。
如不服本判決，應於判決送達後十日內向本院提出上訴狀，其未敘述理由者並應於提
出上訴狀後十日內向本院補提理由書（應附繕本)。
                                      法院書記官  蔡    振    豐
中    華    民    國      九十二      年      四      月      二十四    日


司法院資訊處製作；財團法人民間司法改革基金會備份。
